臺灣臺北地方法院民事判決
111年度訴字第2583號
原      告  廖大緯  
訴訟代理人  王銘柏律師                      
被      告  劉書君  
訴訟代理人  郭士功律師                  
上列當事人間請求損害賠償等事件，本院於民國111年11月8日言
詞辯論終結，判決如下：
    主  文
原告之訴及假執行之聲請均駁回。
訴訟費用由原告負擔。
　　事實及理由
一、原告主張略以：
　㈠原告有人民幣之匯兌需求，於民國109年3月18日透過Line通
    訊軟體委任被告處理人民幣匯兌事務，請被告將原告之人民
    幣匯兌為新臺幣或美金，雙方並有就人民幣匯兌事務約定報
    酬。惟被告於通知原告匯款合計人民幣1,100,000元後，始
    偕同委任契約關係外之訴外人陳銘基，告知原告收受之現鈔
    為偽鈔。
　㈡因被告未經原告同意，擅自將匯兌之委任事務交由陳銘基代
    為處理，自應就陳銘基之行為，與就自己之行為負同一責任
    。又陳銘基於事發後，已自行填寫切結書，承認有協助處理
    匯兌，並坦承因其過失致未能如期交付等值新臺幣，並與原
    告就本件標的金額之半數以新台幣（下同）2,000,000元達
    成和解，應足認被告就兩造間委任事務之處理，有與陳銘基
    同一之過失，是以，原告爰依委任之法律關係及民法第224
    條、第273條、第535條、第537條、第538條第1項、第540條
    、第541條第1項、第543條、第544條等規定，請求被告給付
    2,310,000元。
　㈢並聲明：
　⒈被告應給付原告2,310,000元，及自起訴狀繕本送達之翌日起
    至清償日止，按週年利率百分之5計算之利息。
　⒉願供擔保，請准宣告假執行。　　　　 
二、被告則以：
　㈠原告曾就本件事實向陳銘基及被告提出詐欺刑事告訴，經臺
    灣臺北地方檢察署（下稱臺北地檢）109年偵字第20824號為
    不起訴處分，業經臺灣高等檢察署111年上聲議字第290號為
    再議駁回確定。
　㈡被告雖有協助原告處理換匯之事務，惟兩造間應僅為無契約
    上拘束力之「好意施惠」關係，兩造間並無任何契約上之法
    律關係可言，是原告主張並無理由。
　㈢縱本院認兩造間有委任契約之存在，惟被告協助找尋換匯管
    道並未約定或受有任何報酬。且原告顯知悉被告將委任事務
    交由陳銘基處理，是被告就委任事務之處理應無違背注意義
    務等語，資為抗辯。
　㈣並聲明：
　⒈原告之訴駁回。
　⒉如受不利判決，被告願供擔保，請准宣告免予假執行。
三、本件不爭執事項如下（見本院卷第150頁）：
  ㈠原告確實曾請託被告協助將人民幣匯兌為新臺幣。
  ㈡原告曾就本件事實向被告及陳銘基提出刑事告訴，經臺北地
    檢109年度偵字第20824號不起訴處分確定。
四、得心證之理由：　　
　㈠兩造就人民幣匯兌事務之處理，應確有委任契約之成立：
　⒈按稱委任者，謂當事人約定，一方委託他方處理事務，他方
    允為處理之契約，民法第528條定有明文。
　⒉查本件原告曾請託被告協助處理人民幣匯兌事務等情，為被
    告所不爭執，應已該當民法第528條所稱：一方委託他方處
    理事務，他方允為處理之契約之情形。是以，依據民法第52
    8條之規定，兩造就人民幣匯兌事物之處理，應確有委任契
    約之成立，合先敘明。
　㈡兩造間之委任契約，應為無償委任契約，被告僅負與處理自
    己事務為同一之注意義務：
　⒈按受任人處理委任事務，應依委任人之指示，並與處理自己
    事務為同一之注意，其受有報酬者，應以善良管理人之注意
    為之。民法第535條定有明文。
　⒉查原告就被告受有報酬之主張，應係以被告係以「中價」向
    其進行報價，並收取匯差做為報酬為其理由，惟查，依據10
    9年5月21日臺北市政府警察局信義分局調查筆錄之記載，陳
    銘基協助處理人民幣匯兌事務時，應係以當時銀行之匯率進
    行匯兌(見偵查卷第25頁)；又依據前開調查筆錄，陳銘基計
    畫上係以1,100,000元人民幣兌換新臺幣4,620,000元，匯率
    為人民幣1元兌換新臺幣4.2元，與原告所接受之報價並無差
    異(見偵查卷第37頁)，足認被告就人民幣匯兌事務之處理
　　，並未受有報酬，從而，依民法第535條之規定，被告就兩
    造間之委任契約，僅負與處理自己事務為同一之注意義務，
    堪予認定。
　㈢被告就兩造間委任事務之處理，應未有違反與處理自己事務
    為同一之注意義務之情形：
　⒈按受任人違反前條之規定，使第三人代為處理委任事務者，
    就該第三人之行為，與就自己之行為，負同一責任。次按受
    任人因處理委任事務有過失，或因逾越權限之行為所生之損
    害，對於委任人應負賠償之責。民法第544條定有明文。
　⒉查原告主張被告就兩造間委任事務之處理應有所過失，是被
    告就原告所受之損害應負賠償責任等情，經查，被告就人民
    幣匯兌事務之處理，雖係交由陳銘基代為處理，而未親自到
    場處理，且陳銘基於代為處理人民幣匯兌事務時，應有未立
    即發現收受之現鈔為偽鈔之錯誤，惟陳銘基之前開錯誤，應
    係他人之詐術所致(先提供真鈔供查驗，並要求先進行匯款
    後方能收取剩餘之現鈔)，參以民間匯兌係我國法所明文禁
    止之事務，本質上即有相當之風險及不確定性，自難強求被
    告應先行清點全部現鈔後方得通知原告進行匯款，從而，被
    告就兩造間委任事務之處理，應難認有違反與處理自己事務
    為同一之注意義務之情形。　　
五、綜上所述，被告就兩造間委任事務之處理，應難認有違反與
    處理自己事務為同一之注意義務之情形，是原告依委任之法
    律關係及民法第224條、第273條、第535條、第537條、第53
    8條第1項、第540條、第541條第1項、第543條、第544條等
    規定，請求被告給付2,310,000元，及自起訴狀繕本送達之
    翌日起至清償日止，按週年利率百分之5計算之利息，為無
    理由，應予駁回。原告之訴既經駁回，其假執行之聲請亦失
    所依據，應併駁回之。
六、本件事證已臻明確，兩造其餘攻擊防禦方法及所提之證據，
    經審酌後，核與本件結論不生影響，爰不一一贅述，附此敘
    明。
七、訴訟費用負擔之依據：民事訴訟法第78條。
中　　華　　民　　國　　111 　年　　12　　月　　7　　日
                  民事第二庭    法　官　陳雅瑩
以上正本係照原本作成
如對本判決上訴，須於判決送達後20日內向本院提出上訴狀。如
委任律師提起上訴者，應一併繳納上訴審裁判費。
中　　華　　民　　國　　111 　年　　12　　月　　7　　日
                                書記官　陳薇晴